【裁判字號】    99,交抗,8
【裁判日期】    990129
【裁判案由】    聲明異議
【裁判全文】
臺灣高等法院臺中分院刑事裁定           99年度交抗字第8號
抗  告  人
即受處分人  興陽通運股份有限公司（代表人曾明炘）
代  表  人  曾明炘
上列抗告人因違反道路交通管理處罰條例聲明異議案件，不服臺
灣南投地方法院中華民國98年11月30日裁定（98年度審交聲字第
415號），提起抗告，本院裁定如下：
    主  文
抗告駁回。
    理  由
一、本件經本院審理結果，認原審之裁定，核無不當，應予維持
    ，並引用原裁定書記載之事實、理由（如附件）。
二、抗告意旨略以：原舉發處分機關未實際以地磅車輛載重，而
    單以車輛外觀察看及所出據出貨單之重量，即認定抗告人之
    車輛，其舉發裁罰及原裁定均有違證據認定之原則；次按道
    路交通管理處罰條例第29條之 2規定：汽車裝載貨物超過核
    定總重量之舉發方式係以地磅測量為原則；再系爭違規車輛
    ，當日係裝載砂石，並無可藉外包裝之標示，直接計算裝載
    砂石之總重量，且砂石重量常因汽車行進及風勢而有所流失
    ，其出貨單常與實際載重量有所不同，因此仍須以地磅測量
    為實際載重之標準。為此提起抗告，請求撤銷原裁定等語。
三、按貨車之裝載，其裝載貨物不得超過核定之總重量或行駛橋
    樑規定之載重限制，道路交通安全規則第79條第1項第1款定
    有明文；又汽車裝載貨物超過核定之總重量、總聯結重量者
    ，處汽車所有人罰鍰，並記汽車違規紀錄1次，其應歸責於
    汽車駕駛人時，除依第3項規定處汽車駕駛人罰鍰及依第63
    條第1項第2款規定記點外，並記該汽車違規紀錄1次；又有
    前2 項規定之情形者，應責令改正或當場禁止通行，並處新
    臺幣（下同）10000元罰鍰，超載10公噸以下者，以總超載
    部分，每1公噸加罰1000元；超載逾10公噸至20公噸以下者
    ，以總超載部分，每1公噸加罰2000元；超載逾20公噸至30
    公噸以下者，以總超載部分，每1公噸加罰3000元；超載逾
    30公噸者，以總超載部分，每1公噸加罰5000元，未滿1公噸
    以1公噸計算，亦為同條例第第29條之2第1項、第3項所明定
    。
四、經查：
  (一)抗告人興陽通運股份有限公司（以下稱興陽公司）之駕駛許
    資易駕駛興陽公司所有之車牌號碼406-HQ號營業貨運曳引車
    載運粗砂，於民國98年5月6日21時50分許，於南投縣埔裡鎮
    ○○路114號前，經警攔查後，駕駛人許資易出示弘城砂石
    行過磅單（下稱系爭過磅單），顯示載重68.64公噸，車輛
    核重43公噸，超重25.64公噸之違規行為，警員乃填製本件
    舉發違反道路交通管理事件通知單予以舉發等情，有南投縣
    警察局投警交字第JC0000000號舉發違反道路交通管理事件
    通知單、系爭過磅單（單號：EＺ0000000000）各1份在卷可
    憑，是抗告人興陽公司於上揭時、地確有超載違規之事實，
    堪以認定。
  (二)抗告人辯稱員警並未與該車同至地磅過磅，僅憑車輛外觀察
    看及出貨單之記載即認定其超載，有所違失云云。然查舉發
    員警於攔停系爭車輛時，會同該車駕駛許資易現場檢視所裝
    載之砂石（砂石隆起超出攔板顯有超載之虞），駕駛許資易
    並主動提出過磅單且自承該單所登載數據，確為渠親自過磅
    並簽名確認無訛，經審核該車行照，該車限重為43公噸，共
    計超載25.64公噸，即掣單告發由駕駛人詳閱後簽收（過磅
    單並由駕駛再次詳閱確認簽名）等情，有南投縣政府警察局
    埔里分局98年6月5日投埔警交字第0980008974號函1份附卷
    可證；並參諸卷附之系爭出貨過磅單，其上記載該粗砂係於
    98年5月6日20時10分許出廠，並確經駕駛人簽名於其上，抗
    告人復未提出任何反證推翻之，又衡諸常情，抗告人之營業
    貨運曳引車，為「砂石專用車」，有拖車車籍資料在卷可稽
    ，是砂石業者於出貨時應已實際過磅，並詳實將重量記載於
    出貨單上，俾為日後出貨者、買受者、載運者計算價額或收
    取運費之憑據，準此，實難認其非真實，抗告人復未否認其
    真實性，則該車駕駛人許資易於員警舉發當時並未當場爭執
    該出貨單記載不實或未超載25.64公噸之情，而要求再經地
    磅過磅確認重量，是以駕駛人許資易出示之系爭車輛過磅單
    堪信為真實，則系爭車輛裝載貨物重量是否超載，自應以該
    過磅單為憑。至於抗告人辯稱道路交通管理處罰條例第29
    條之2規定汽車裝載貨物超過核定總重量之舉發方式係以地
    磅測量為原則，僅在裝載貨物可依定量包裝標準核算超重部
    分之重量時，始得例外不經地磅測量實際載重量云云，惟查
    上開條例第29條之2，並未規定貨車違規超載之舉發，應以
    當場過磅為準，則本件員警據上開過磅單填具交通違規舉發
    通知單，核無不合。是抗告人所辯並非可採。又抗告人辯稱
    砂石重量常因汽車行進及風勢而有所流失，其出貨單常與實
    際載重量有所不同，故仍須以地磅測量為實際載重量云云。
    然抗告人就其所辯砂石重量會因汽車行進及風勢而流失乙節
    ，舉證以實其說。況抗告人就系爭貨車之駕駛許資易提出之
    上開過磅單既不爭執其真實性，且就該出貨單所載內容之真
    實性，未能提出任何反證推翻之，已如上述。益見抗告人此
    部分辯詞，並無事理依據而不可採。綜上所述，原審以原處
    分機關依道路交通管理處罰條例第29條之2第1、3項規定，
    裁處抗告人罰鍰新臺幣88000元，並記汽車違規記錄一次，
    並無不合，而認抗告人之聲明異議為無理由而裁定駁回之，
    於法並無不合。抗告人仍執上情詞指摘原裁定不當，為無理
    由，應予駁回。
五、據上論結，應依道路交通案件處理辦法第26條，刑事訴訟法
    第412條，裁定如主文。
中    華    民    國    99    年    1     月    29    日
              刑事第四庭  審判長法  官  洪  耀  宗
                                法  官  劉  登  俊
                                法  官  許  文  碩
以上正本證明與原本無異。
不得再抗告。
                                書記官  郭  蕙  瑜
中    華    民    國    99    年    1     月    29    日


司法院資訊處製作；財團法人民間司法改革基金會備份。
